【裁判字號】    95,易,1300
【裁判日期】    951128
【裁判案由】    恐嚇
【裁判全文】
臺灣桃園地方法院刑事判決              95年度易字第1300號
公  訴  人  臺灣桃園地方法院檢察署檢察官
被      告  甲○○
上列被告因恐嚇案件，經檢察官提起公訴（94年度偵字第17586
號），本院判決如下：
    主  文
甲○○以加害生命、身體之事，恐嚇他人致生危害於安全，處罰
金貳仟元（即新臺幣陸仟元），如易服勞役，以新臺幣壹仟元折
算壹日。
    事  實
一、乙○○與丙○○原為同居男女朋友關係，民國94年3 月間，
    乙○○因故毆打丙○○，丙○○憤而離開渠等同居之住處，
    因此結識當時任搬家工人之甲○○。嗣後丙○○又搬回與乙○○共居，惟自同年4 月底起則私下與甲○○交往。同年6
    月間，乙○○得知上情後，因心生不滿，在電話中即迭次與
    甲○○發生口角爭執，而甲○○自丙○○處得知乙○○對待
    丙○○之方式，亦因此對乙○○心生不滿，並極力希求丙○○能搬離乙○○住處與其同住。同年8 月27日中午12時7 分
    許，甲○○在桃園縣中壢市某處，以其使用之門號00000000
    00號行動電話撥打乙○○使用之門號0000000000號行動電話
    通話，2 人在電話中又因與丙○○間之感情問題發生爭執，
    詎甲○○竟基於恐嚇之犯意，對乙○○恫嚇稱「你多找一些
    人，山上洞已經挖好了，準備要把你埋掉」等語，以此加害
    生命、身體之事恫嚇乙○○，使乙○○聽聞後心生畏懼，而
    危害於其安全。惟乙○○聽聞後雖心生畏懼仍以其上開門號
    行動電話立即回撥2 次與甲○○通話繼續爭執，同日中午12
    時19分許，甲○○再承前開恐嚇之犯意，復以上開門號行動
    電話撥打予乙○○，接續對乙○○口出上開相同之語句加以
    恫嚇，致乙○○聞言心生畏懼，致生危害於其安全。
二、案經乙○○訴由桃園縣政府警察局大園分局報告臺灣桃園地
    方法院檢察署檢察官偵查起訴。
    理  由
壹、有罪部分：
一、訊據被告甲○○固不否認有於上開時、地，以前揭門號行動
    電話撥打予乙○○通話之事實，惟矢口否認有何恐嚇之行為
    ，辯稱：當天伊打電話是要乙○○好好工作，好好對待丙○○及他的孩子，結果乙○○一開口就一直用三字經伊，伊
    就用三字經回他，但沒有恐嚇他云云。經查：
  (一)前揭事實，業據證人即告訴人乙○○於本院審理時指證綦詳
    （見本院95年11月14日審判筆錄），並有門號0000000000號
    行動電話之通聯調閱查詢單及台灣大哥大補印通話明細單各
    1 份附卷可稽（見94年度偵字第17 586號卷第13、14頁、本
    院94年度壢簡字第2137號卷第16、19頁）。
  (二)被告復不否認有於上開時、地，以前揭門號行動電話與乙○○通話之事實，惟矢口否認有公訴意旨所指上開恐嚇乙○○
    之行為。惟按：
  1.告訴人乙○○與丙○○原為同居男女朋友關係，94年3 月間
    ，乙○○因故毆打丙○○，丙○○憤而離開渠等同居之住處
    ，因此結識當時任搬家工人之甲○○，嗣後丙○○雖搬回與
    乙○○共居，惟自同年4 月底起則私下與甲○○交往，同年
    6 月間，乙○○因故得知上情後，因心生不滿，在電話中即
    迭次與甲○○發生口角爭執，而甲○○自丙○○處得知乙○○對待丙○○之方式，亦因此對乙○○心生不滿，並極力希
    求丙○○能搬離乙○○住處與其同住，直至94年12月27日丙○○始與乙○○分手，繼而與甲○○同居一起至今等情，業
    據證人丙○○於本院審理時證述屬實（見本院95年11月14日
    審判筆錄），此並為被告甲○○及告訴人乙○○所不爭執，
    足見在本件案發當時即94年8 月27日該段期間，被告甲○○
    與乙○○、丙○○3 人間之感情仍處在糾葛不清之狀態，彼
    等間亦迭次為此事爭執不休甚明，則被告於上開時、地，以
    前揭門號行動電話撥打予乙○○通話，其通話內容自亦當係
    與丙○○相關之話題（此由被告於本院審理時供稱伊在電話
    中要乙○○好好對待丙○○及她的子女等語可明），惟以前
    述被告與乙○○及丙○○間感情之糾葛關係，被告與乙○○
    2 人在電話中之語氣態度本即難期和善，此由被告供稱伊與
    告訴人乙○○之通話中2 人均互以三字經對之情亦可窺見
    一斑，參以被告係事後介入丙○○與乙○○間之感情第三者
    ，並進而與丙○○同時交往，被告基於對丙○○之情愫，亟
    欲丙○○與乙○○早日分手，而對乙○○心生怨懟，尤屬人
    之常情，從而，被告與乙○○通話中互後，氣憤之餘，情
    緒一時失控，憤而對乙○○口出「你多找一些人，山上洞已
    經挖好了，準備要把你埋掉」等恐嚇之言詞，極其可能，足
    見告訴人之指述並非無憑。
  2.抑且，被告在告訴人乙○○所指訴於94年8 月27日中午12時
    7 分許，以前揭門號行動電話撥打予告訴人乙○○通話對其
    出言恐嚇後，乙○○旋於同日中午12  時13分許及12時14分
    許，再回撥2 次電話與被告通話，被告復於同日中午12時19
    分許，再撥打電話與乙○○通話等情，亦有卷附通聯調閱查
    詢單可參（見偵字第17586 號卷第14頁），此復為被告及告
    訴人所不爭執，而證人乙○○對此節於本院審理時證述表示
    ：「第一通電話他（指被告）說要袋子準備好，要在山上挖
    洞把我埋掉，第二通電話也這個意思，講沒有幾句話就掛掉
    」、「（在上揭二通電話之間，你有用你000000 0000 號電
    話撥打被告所有0000000000號電話二通？你都跟他說什麼？
    ）有，我跟他說你憑什麼要在山上挖洞把我埋掉，二通電話
    都是這樣」、「因為他跟我講那種話，我很生氣，所以我就
    打二通電話回去，我問他憑什麼要把我抓去山上埋掉」、「
    （是否你連續撥二通之後，他才又打一通給你？）應該是的
    ，因為當時我很生氣，他說他在山上已經挖洞挖好，要把我
    埋掉，所以我打電話回去，我說你憑什麼，你未免太兇了
    」等語，被告則供稱：「（你打電話給乙○○後，乙○○又
    打二通電話給你，跟你講什麼？）他說我是出外人，他要找
    人把我帶到山上去埋掉」、「（他打了這二通電話之後，你
    又打一通電話給他做什麼？）我叫他不要給我莊孝維（台語
    ），我是搬家工人，有本事到我公司找我，我們公司有很多
    人」等語在卷（以上均見本院95年11月14日審判筆錄），則
    依上開各節觀之，若非如告訴人所述被告在前開第一通電話
    通話中先口出「你多找一些人，山上洞已經挖好了，準備要
    把你埋掉」此恐嚇言詞，衡情告訴人應不致於在短短不到5
    分鐘內又連撥2 通電話予被告通話，且若非告訴人在該回撥
    2 通電話中有如被告所指乙○○亦以「你是出外人，我要找
    人把你帶到山上去埋掉」等同質之語氣加以回擊，被告又焉
    有立即再回撥電話予告訴人並口出相同之恐嚇言詞予以反擊
    之可能。再觀諸告訴人乙○○指述被告係以「你多找一些人
    ，山上洞已經挖好了，準備要把你埋掉」等言詞為恐嚇，而
    該內容並非一般通用之語句，實難想像告訴人能憑空捏造該
    語而編織前開犯案情節。綜核上情，證人乙○○前揭指述顯
    非誣指蓄攀，其指訴應可信實，被告甲○○辯稱：伊並未恐
    嚇乙○○云云，無非卸責推諉之詞，自無可採。另本件被告
    為上開恐嚇犯行之時間，分別係94年8 月27日中午12時7 分
    及12時19分，已據被告及告訴人供陳在卷，並有前述通聯調
    閱查詢單及台灣大哥大補印通話明細單可佐，公訴人認被告
    係於94年8 月27日午間12時4 分至2 時20分期間以電話騷擾
    乙○○，而於同年月30日始為上開恐嚇犯行，尚有誤會，應
    予更正。
  (三)按恐嚇罪之成立並不以行為人真有加害之意為必要，而被害
    人是否心生畏懼，亦應本於社會客觀經驗法則以為判斷基準
    ，本件被告對被害人乙○○接續2 次告以「你多找一些人，
    山上洞已經挖好了，準備要把你埋掉」等語，核係對告訴人
    生命、身體加以威脅之詞，依社會一般觀念衡量，該等言詞
    非但係惡害之通知，客觀上復已足可認定致被害人心生畏懼
    無訛。至被害人乙○○在第1 通電話中聽聞被告對之為恐嚇
    言語後，旋立即連撥打2 通電話予被告繼續爭執等節，係因
    告訴人驟然聽聞被告對其為前開言詞恫嚇，氣憤之餘，始立
    即撥打電話質問被告所憑為何，業據告訴人乙○○證述在卷
    ，此亦屬事理之常，尚不得援為被害人不致於被告前揭言行
    後心生恐懼之反證，此由告訴人乙○○於本院審理時證稱：
    「被告打電話對我這樣講，我會害怕，當時很氣忘記了，所
    以就打電話回去，但是後來我越想越害怕」等語相互以觀，
    益可認定。
  (四)綜上各情，本件事證明確，被告甲○○所為上開辯解，並不
    足採，其前揭恐嚇犯行，洵堪認定，應依法論科。
二、按被告犯罪行為後，刑法業於94年1 月7 日修正通過（同年
    2 月2 日經總統公布），並於95年7 月1 日施行，而刑法第
    305 條之罪，法定刑為2 年以下有期徒刑、拘役或300 元以
    下罰金，就法定罰金刑部分，依95年6 月14日修正公布，95
    年7 月1 日施行之刑法施行法第1 條之1 規定「中華民國94
    年1 月7 日刑法修正後，刑法分則編所定罰金之貨幣單位為
    新臺幣。94年1 月7 日刑法修正時，刑法分則編未修正之條
    文定有罰金刑者，自94年1 月7 日刑法修正施行後，就其所
    定數額提高為30倍。但72年6 月26日至94年1 月7 日新增或
    修正之條文，就其所定數額提高為3 倍」，此項修正因屬科
    刑規範事項之變更，自屬「法律變更」，經比較結果關於法
    定刑最高罰金部分，修正前後規定並無不同（新法以新臺幣
    為貨幣單位，修正施行後，就其所定數額提高為30倍，實際
    與行為時法罰金刑相同）。又修正前刑法第33條第5 款原規
    定：「罰金：1 元以上」，修正後規定：「罰金：新臺幣1
    千元以上，以百元計算之」，已將科處罰金之最低額提高至
    新臺幣1 千元以上，就法定刑最低罰金部分應以修正前之規
    定對於被告較為有利，故依現行刑法第2 條第1 項前段規定
    ，自應適用修正前即行為時刑法第305 條、第33條第5 款之
    規定。核被告甲○○所為，係犯行為時刑法第305 條之恐嚇
    危害安全罪。被告於同日先後2 次對被害人乙○○為恐嚇犯
    行，乃於時間及空間密接之情狀下實施，侵害同一法益，主
    觀上係出於單一之恐嚇犯意，應為接續犯，屬單純一罪。爰
    審酌被告不思以正當途徑解決感情糾紛，以危害他人生命、
    身體之事恫嚇他人為手段，實無足取，惟念及本案實肇因於
    3 人間之感情糾葛，犯罪情節尚非重大，及其犯罪之動機、
    目的、手段，生活狀況、智識程度、被害人所生危害，併其
    犯罪後態度等一切情狀，量處如主文所示之刑。又被告於犯
    罪時，刑法第42條第2 項前段規定：「易服勞役以1 元以上
    3 元以下折算1 日。」，而關於易服勞役之折算標準，依修
    正前罰金罰鍰提高標準條例第2 條前段規定，就其原定數額
    提高為100 倍折算1 日，則本件被告行為時之易服勞役折算
    標準，應以銀元300 元折算1 日，即新臺幣900 元折算1 日
    。惟95年7 月1 日修正公布施行之刑法第42條第3 項前段則
    規定：「易服勞役以新台幣1 仟元、2 仟元或3 仟元折算1
    日。」，比較修正前後之易服勞役折算標準，以修正後之規
    定，較有利於被告，則應依刑法第2 條第1 項但書規定，適
    用修正後之刑法第42條第3 項前段規定，定其罰金易服勞役
    之折算標準。
貳、不另為無罪諭知部分：
一、公訴意旨另以：被告甲○○另於94年8 月28日19時27分及同
    日19時42分，以其門號0000000000號行動電話，撥打丁○○
    所有之門號0000000000號行動電話，由丙○○接聽，以此方
    式接續2 次要丙○○轉告乙○○小心一點之加害生命、身體
    之事，恐嚇乙○○，使渠心生畏懼致生危害於安全，因認被
    告甲○○此部所為亦涉犯刑法第305 條之恐嚇罪嫌（按原起
    訴意旨係認被告撥打丙○○電話要丙○○轉告乙○○小心一
    點等語，致乙○○心生畏懼遂向警方報案，惟經蒞庭檢察官
    於本院審理時當庭更正該部起訴事實應如前述係被告於94年
    8 月28日19時27分及同日19時42分，接續2 次撥打丁○○之
    電話，由丙○○接聽，並要丙○○轉告乙○○小心一點，有
    本院95年10月13日準備程序筆錄、同年11月14日審判筆錄附
    卷可稽，是本院自應就檢察官更正後之上開事實為審究之範
    圍，附此敘明）。
二、本件公訴人認被告甲○○涉有前揭恐嚇犯行，無非以證人丙○○之證述及門號0000000000號行動電話通聯紀錄為其主要
    論據。訊據被告固不否認有於上開時間，以前述門號行動電
    話撥打予丁○○，由丙○○接聽之事實，惟堅詞否認有何恐
    嚇之行為，辯稱：是丙○○向丁○○借手機打給伊，要伊打
    到丁○○那支電話給丙○○，伊就打給丁○○由丙○○接聽
    ，2 人只有閒聊而已，並沒有要丙○○轉告乙○○要他小心
    一點等語。
三、按犯罪事實應依證據認定之，無證據不得認定犯罪事實，刑
    事訴訟法第154 條第2 項定有明文。又認定被告有罪之事實
    ，應憑證據，如未能發現相當之證據，或證據不足以證明，
    自不能以推測或擬制之方法，以為裁判之基礎；且認定事實
    所憑之證據，其為訴訟上之證明，須達於通常一般人均不致
    有懷疑，而得確信其為事實之程度者，始得據為有罪之認定
    ，倘其證明尚未達到此一程度，而有合理之懷疑存在時，尚
    難為有罪之認定基礎；苟積極證據不足以為不利於被告事實
    之認定，即應為有利被告之認定，更不必有何有利之證據，
    亦有最高法院30年上字第816 號、40年台上字第86號、76年
    台上字第4986號判例可資參照。
四、經查：
  (一)94年8 月28日晚間7 時27分及同日晚間7 時42分許，被告以
    其所使用門號0000000000號行動電話，撥打丁○○所使用門
    號0000000000號行動電話與丙○○通話一節，為被告自承在
    卷，並經證人丙○○於本院審理時證述屬實（見本院95年11
    月14日審判筆錄），復有門號0000000000號行動電話之台灣
    大哥大補印通話明細單1 份在卷可憑，堪認被告確有公訴意
    旨所指於上開時間，以前揭門號行動電話接續2 次撥打丁○○所使用之電話與丙○○通話之情屬實。
  (二)告訴人乙○○雖於警詢及本院審理時均指訴被告有於前述撥
    打電話予丁○○由丙○○接聽時，要丙○○轉告其要小心一
    點，衣服穿厚一點之恐嚇行為，惟為被告所堅詞否認，而依
    告訴人乙○○前揭所指被告對其為恐嚇行為，乃係經由丙○○之轉告，並非其親耳聽聞，是尚難單以告訴人乙○○之指
    述即遽認為真實。而況，告訴人乙○○前揭指述，究係以使
    被告受刑事訴追為目的，參諸如前述告訴人乙○○與被告甲○○及證人丙○○3 人間之感情糾葛情狀，告訴人之陳述是
    否與事實相符，自仍應調查其他證據以資審認，必得有其他
    積極證據以佐其指述之真實性，否則，即難遽採。
  (三)而查，告訴人乙○○所指其經由丙○○轉述始得知被告上開
    恐嚇行為，惟觀諸證人丙○○於警詢時先證稱：「94年8 月
    28日20時許，在蘆竹鄉山鼻仔57號，接獲甲○○撥打電話給
    我叫我轉告乙○○，叫我轉告他自己小心一點，衣服多穿一
    點」，於偵查中則證稱確實有如其警詢中所言之上開事實云
    云，惟於本院訊問時則改稱：「（你在警訊時說94年8 月28
    日接到被告恐嚇乙○○的電話？）是，在警訊時我是這樣講
    的，這是乙○○叫我一定要這樣說的，叫我要咬甲○○，．
    ．．被告從來也沒有打電話給我在電話對我說要乙○○小心
    一點」、「（94年10月26日偵查中開庭時，你還是這樣對檢
    察官說94年8 月28日被告有打電話給你，叫你轉告乙○○小
    心點、衣服多穿一點？）是的，因為乙○○叫我一定要這樣
    咬被告，否則會對我家人不利，因為乙○○這樣講，我很害
    怕，所以才會這樣說，乙○○還說他會把我和被告抓起來拍
    A 片讓大家看，還會讓我的小孩沒有媽媽」、「（你知不知
    道這樣講是犯了偽證及誣告罪？）沒辦法，我實在很怕乙○○」、「（你今天就敢講，你今天不怕乙○○嗎？）我今天
    講的就是真的，我昨天有去警察局報案，我不再接受他的恐
    嚇了，乙○○這幾天還對我說今天開庭他會帶人來認被告，
    等事情告一段落，他會對付被告，如果我剛好在被告車上，
    我就準備和小孩一起跟他去死，他不會管我的，如果被告沒
    有因為這件事情去關，他一定不會放過被告」等語（見本院
    94 年 度壢簡字第2137號卷附94年12月28日訊問筆錄），嗣
    於本院審理時復再證稱：「（94年8 月28日晚上7 點多你們
    談話的內容為何？）朋友間的閒聊，聊他最近工作做的如何
    ，過的好不好，我跟他說如果有空的話要多出去走走」、「
    （為何你在警、偵訊時都說電話中被告都有恐嚇乙○○的言
    詞？）因為8 月底的時候乙○○說要告甲○○，叫我做偽證
    ，不然要對小孩及家人做出不好的事情，乙○○還恐嚇我說
    如果不替他作偽證的話，要把我及我姐姐抓去拍A 片給大家
    看，再拿去賣掉，並把我的小孩當孤兒」等語詳確（見本院
    95年11月14日審判筆錄）。則依上情，證人丙○○前開證述
    明顯矛盾不一，已難逕信何者為真實而存有瑕疵，尚難援為
    告訴人乙○○指述被告涉有前揭恐嚇行為之佐證。從而，告
    訴人乙○○之指述既係依循證人丙○○而來亦顯與證人丙○○之證詞同存有瑕疵，是公訴人所引告訴人之指述及證人丙○○之證言已難遽採為被告犯罪之不利證據。
  (四)公訴人雖又以證人丙○○現與被告甲○○為同居關係，自應
    以丙○○於警詢及偵查中所述為真實云云。惟查，證人丙○○原與告訴人乙○○為同居關係，後來結識被告甲○○，2
    人進而交往，嗣因告訴人乙○○對丙○○時常暴力相向，致
    丙○○於94年12月27日離開乙○○，再與甲○○同居一起等
    情，已如前述，則告訴人乙○○及被告甲○○乃丙○○之前
    後任同居男女關係，與渠等均屬親密，而觀之證人丙○○於
    本院審理時經本院詢以「你於法院審理時所陳述內容與在警
    詢及偵查中陳述之內容相佐，是犯了偽證及誣告罪」時，證
    人丙○○仍證稱其在警詢及偵查時所述被告有要其轉告乙○○要小心一點，衣服穿厚一點等情係受告訴人乙○○所迫，
    事實上並無此情等語綦詳（見本院94年度壢簡字第2137號卷
    附94年12月28日訊問筆錄），足見證人丙○○寧有涉犯偽造
    罪或誣告罪責之可能，仍在本院審理時堅詞翻異其在警詢及
    偵查中之證詞，則其於警詢及偵查中指述被告上開該情是否
    屬實，殊堪置疑，再參酌告訴人乙○○在與丙○○同居期間
    確時而對丙○○施以暴力或不堪之對待，已據證人丙○○證
    述在卷，甚且，告訴人乙○○於94年6 月21日因酗酒後持西
    瓜刀恐嚇並毆打丙○○，經丙○○向本院民事庭訴請核發保
    護令，亦經本院審核屬實，而准其所請核發通常保護令確定
    在案，有本院95年家護字第118 號通常保護令、民事暫時保
    護令聲請書狀、行政院衛生署桃園醫院傷害診斷證明書影本
    各1 份附卷為佐，依此，證人丙○○所述因為乙○○要脅伊
    要指控被告甲○○，伊很害怕，才會在警詢及偵查中這麼說
    等情，似非無據。復酌以本件案發期間，告訴人乙○○與被
    告甲○○、證人丙○○間感情問題尚在糾葛不清之狀態，告
    訴人因此而有要脅證人丙○○對被告作不實指控，衡情非無
    可能，公訴人逕以證人丙○○現與被告為同居關係為由，遽
    認證人丙○○於警詢及偵查中所為不利被告之指述即為真實
    ，其論斷尚非無疑。
  (五)綜上各述，告訴人乙○○及證人丙○○有關被告涉犯此部恐
    嚇犯行之指述，其真實性既值存疑，而被告所使用上開門號
    之通聯紀錄，亦僅足證明被告有於上開時間，與丙○○間有
    通話事實，並無證據證明被告即有要丙○○轉告乙○○要小
    心一點，衣服穿厚一點之恐嚇事實，是以公訴意旨所憑事證
    尚無從使本院形成被告有此部恐嚇犯行之確信，此外，復查
    無其他積極證據足認被告有公訴意旨所指此部犯行，不能證
    明被告犯罪，本應諭知無罪之判決，惟公訴意旨認被告此部
    分恐嚇犯行，與其上開起訴有罪之恐嚇犯行部分，有連續犯
    之裁判上一罪關係（按起訴書雖未載明兩者為連續犯關係，
    然依起訴事實所載意旨仍可認定公訴人係認被告乃基於概括
    犯意連續恐嚇乙○○至明）爰不另為無罪之諭知。
據上論斷，應依刑事訴訟法第299 條第1 項前段，刑法第2 條第
1 項、第42條第3 項前段，行為時刑法第305 條、第33條第5 款
，罰金罰鍰提高標準條例第1 條前段，判決如主文。
本案經檢察官蔡宜均到庭執行職務。
中    華    民    國    95    年    11    月    28    日
                  刑事第七庭審判長法  官  江振義
                                  法  官  賴淑美
                                  法  官  林惠霞
以上正本證明與原本無異。
如不服本判決，應於送達後10日內，向本院提出上訴狀。
                                  書記官  陳恩如
中    華    民    國    95    年    11    月    28    日
附錄本案論罪科刑法條全文
刑法第305 條
以加害生命、身體、自由、名譽、財產之事，恐嚇他人致生危害
於安全者，處2 年以下有期徒刑、拘役或300 元以下罰金。


司法院資訊處製作；財團法人民間司法改革基金會備份。
